【裁判字號】    98,訴,4370
【裁判日期】    981231
【裁判案由】    毒品危害防制條例
【裁判全文】
臺灣板橋地方法院刑事判決              98年度訴字第4370號
公  訴  人  臺灣板橋地方法院檢察署檢察官
被      告  甲○○
上列被告因違反毒品危害防制條例案件，經檢察官提起公訴（98
年度毒偵緝字第597 號），被告於準備程序中就被訴事實均為有
罪之陳述，經本院合議庭裁定由受命法官獨任進行簡式審判程序
，並判決如下：
    主      文
甲○○施用第一級毒品，累犯，處有期徒刑拾壹月；又施用第二
級毒品，累犯，處有期徒刑陸月。應執行有期徒刑壹年月。
    事      實
一、甲○○前於民國91年間，因施用毒品案件，經依本院91年度
    毒聲字第2883號裁定送觀察、勒戒後，因無繼續施用毒品之
    傾向，於91年9 月16日釋放出所。又於92年間，因施用毒品
    案件，經本院以93年度訴字第888 號分別判處有期徒刑10月
    、4 月，並定其應執行刑為有期徒刑1 年確定；復因違反槍
    砲彈藥刀械管制條例案件，經本院以93年度訴字第2203號判
    處有期徒刑7 月確定。上開2 案接續執行，於95年6 月29日
    縮短刑期假釋出監並付保護管束，95年11月29日保護管束期
    滿未經撤銷視為執行完畢。詎仍不知悔改，復分別基於施用
    第一級毒品海洛因及第二級毒品甲基安非他命之犯意，各於
    98年3 月13日下午4 時15分許為警採尿時回溯26小時、96小
    時內之某時（均不含為警逮捕之公權力拘束期間），在臺北
    縣樹林市○○街○ 段16巷31號2 樓住處，以針筒注射之方式
    ，施用第一級毒品海洛因，另以將甲基安非他命置於玻璃球
    內燒烤後，吸食其煙霧之方式，施用第二級毒品甲基安非他
    命。嗣於同日下午1 時30分許，經警通知採尿送驗結果，呈
    安非他命類（安非他命、甲基安非他命）及鴉片類（嗎啡）
    陽性反應，始悉上情。
二、案經臺北縣政府警察局中和第二分局報請臺灣板橋地方法院
    檢察署檢察官偵查起訴。
    理      由
一、本案被告甲○○所犯均係死刑、無期徒刑、最輕本刑為3 年
    以上有期徒刑或高等法院管轄第一審案件以外之罪，其於準
    備程序中就被訴事實均為有罪之陳述，經受命法官告知簡式
    審判程序之旨，並聽取其與公訴人之意見後，本院認無不得
    或不宜改依簡式審判程序進行之情事，依刑事訴訟法第273
    條之1 第1 項、第284 條之1 規定，裁定本案由受命法官獨
    任進行簡式審判程序，合先敘明。
二、按施用第一、二級毒品為犯罪行為，毒品危害防制條例第10
    條定有處罰明文。故施用第一、二級毒品者，依前揭規定本
    應科以刑罰。惟基於刑事政策，對合於一定條件之施用者，
    則依同條例第20條、第23條之規定，施以觀察、勒戒及強制
    戒治之保安處分。又毒品危害防制條例於92年7 月9 日修正
    公布，自93年1 月9 日施行，其中第20條、第23條將施用毒
    品之刑事處遇程序，區分為「初犯」及「五年內再犯」、「
    五年後再犯」。依其立法理由之說明：「初犯」，經觀察、
    勒戒或強制戒治後，應為不起訴處分或不付審理之裁定；經
    觀察、勒戒或強制戒治執行完畢釋放後，「五年內再犯」者
    ，因其再犯率甚高，原實施之觀察、勒戒及強制戒治既已無
    法收其實效，爰依法追訴或裁定交付審理。至於經觀察、勒
    戒或強制戒治執行完畢釋放後，「五年後再犯」者，前所實
    施之觀察、勒戒或強制戒治已足以遮斷其施用毒品之毒癮，
    為期自新及協助其斷除毒癮，仍適用「初犯」規定，先經觀
    察、勒戒或強制戒治之程序。從而依修正後之規定，僅限於
    「初犯」及「五年後再犯」2 種情形，始應先經觀察、勒戒
    或強制戒治程序。倘被告於5 年內已再犯，經依法追訴處罰
    ，縱其第3 次（或第3 次以上）再度施用毒品之時間，在初
    犯經觀察、勒戒或強制戒治執行完畢釋放5 年以後，已不合
    於「五年後再犯」之規定，且因已於「五年內再犯」，顯見
    其再犯率甚高，原實施觀察、勒戒或強制戒治，已無法收其
    實效，即應依該條例第10條處罰。至於第3 次（或第3 次以
    上）施用毒品之時間，是否宜有期間限制？以多久為適宜？
    則分屬刑事政策、專門醫學之範圍，非審判機關所能決定，
    有待循立法途徑解決（最高法院97年度第5 次刑事庭會議決
    議參照）。查被告前於91年間，因施用毒品案件，經依本院
    91 年 度毒聲字第2883號裁定送觀察、勒戒後，因無繼續施
    用毒品之傾向，於91年9 月16日釋放出所；又於92年間，因
    施用毒品案件，經本院以93年度訴字第888 號分別判處有期
    徒刑10月、4 月，並定其應執行刑為有期徒刑1 年確定；復
    因違反槍砲彈藥刀械管制條例案件，經本院以93年度訴字第
    2203號判處有期徒刑7 月確定，上開2 案接續執行，於95年
    6 月29日縮短刑期假釋出監並付保護管束，95年11月29日保
    護管束期滿，假釋未經撤銷視為徒刑執行完畢等情，有臺灣
    高等法院被告前案紀錄表1 份附卷可考。是被告本案施用毒
    品犯行，距上開觀察、勒戒執行完畢釋放雖已逾5 年，惟被
    告在上開觀察、勒戒執行完畢釋放後5 年內，既已再犯施用
    毒品之罪，並經追訴處罰，揆諸前揭說明，其本次犯行即與
    毒品危害防制條例第20條第3 項所稱之「5 年後再犯」有別
    。是公訴人依法追訴，於法並無不合，本院自應依法論科。
三、上揭犯罪事實，業據被告於本院審理時供認不諱，且其為警
    採集之尿液，經送請臺灣檢驗科技股份有限公司以EIA 酵素
    免疫分析法初步檢驗，再以GC/MS 氣相層析／質譜儀法確認
    檢驗結果，呈安非他命類（安非他命、甲基安非他命）及鴉
    片類（嗎啡）陽性反應，有該公司98年4 月14日濫用藥物檢
    驗報告、臺北縣政府警察局中和第二分局毒品案犯罪嫌疑人
    姓名及代碼對照表各1 份在卷可資佐證。而海洛因經注射入
    人體後，約80 %於24小時內自尿中排出，一般而言，尿液中
    能否驗出嗎啡陽性反應與其投與量、投與途徑、採尿時間、
    個人體質及檢測方法之靈敏度有關，國外曾有文獻報導注射
    6 毫克之海洛因鹽酸鹽，其代謝物嗎啡之平均可檢出時限約
    為26小時，此經行政院衛生署藥物食品檢驗局於81年9 月8
    日以（81）藥檢壹字第8114885 號函敘明綦詳。次查甲基安
    非他命經口服投與後約70% 於24小時內自尿中排出，約90%
    於96小時內自中排出，由於甲基安非他命成分之檢出與其投
    與方式、投與量、個人體質、採尿時間與檢測儀器之精密度
    等諸多因素有關，因此僅憑尿液中呈安非他命陽性反應，並
    無法確實推算吸食時間距採集時間之長短，惟依上述資料推
    斷，最長可能不會超過4 日，亦經行政院衛生署藥物食品檢
    驗局81年2 月8 日（81）藥檢壹字第001156號函函釋明確。
    被告於98年3 月13日下午4 時15分許為警採尿送驗結果既呈
    安非他命類（安非他命、甲基安非他命）及鴉片類（嗎啡）
    陽性反應，揆諸前揭說明，其非法施用第一級毒品海洛因及
    第二級毒品甲基安非他命之時間，應分別為採尿時回溯26、
    96小時內之某時（均不含為警逮捕之公權力拘束期間）無誤
    。綜上，被告任意性之自白與事實相符，應堪採信。本案事
    證已臻明確，被告犯行堪以認定，應依法論科。
四、按海洛因及甲基安非他命分屬毒品危害防制條例第2 條第2
    項第1 、2 款所定之第一、二級毒品，均不得非法持有、施
    用。是核被告所為，係犯毒品危害防制條例第10條第1 項之
    施用第一級毒品罪及同條第2 項之施用第二級毒品罪。被告
    持有第一級毒品海洛因及第二級毒品甲基安非他命進而施用
    ，其持有海洛因及甲基安非他命之低度行為，均應為施用之
    高度行為所吸收，均不另論罪。被告所犯上開施用第一級毒
    品罪及施用第二級毒品罪之間，犯意各別，行為互殊，應予
    分論併罰。又被告前於92年間，因施用毒品案件，經本院以
    93年度訴字第888 號分別判處有期徒刑10月、4 月，並定其
    應執行刑為有期徒刑1 年確定；又因違反槍砲彈藥刀械管制
    條例案件，經本院以93年度訴字第2203號判處有期徒刑7 月
    確定，上開2 案接續執行，於95年6 月29日縮短刑期假釋出
    監並付保護管束，95年11月29日保護管束期滿未經撤銷視為
    執行完畢等情，有臺灣高等法院被告前案紀錄表1 份在卷可
    參。其於受有期徒刑之執行完畢，5 年以內故意再犯本案有
    期徒刑以上之罪，均為累犯，均應依刑法第47條第1 項之規
    定加重其刑。爰審酌被告施用毒品足以戕害身心健康，其經
    觀察、勒戒後，仍再度施用毒品，顯見其戒毒之意志不堅，
    自制力不佳，應有入監矯治之必要；惟念其施用毒品，戕害
    己身，且犯後已坦承犯行，態度良好等一切情狀，分別量處
    如主文所示之刑，並定其應執行刑，以示懲儆。
據上論斷，應依刑事訴訟法第273 條之1 第1 項、第299 條第1
項前段，毒品危害防制條例第10條第1 項、第2 項，刑法第11條
、第47條第1 項、第51條第5 款，判決如主文。
本案經檢察官楊承翰到庭執行職務。
中    華    民    國    98    年    12    月    31    日
                  刑事第五庭    法  官  謝梨敏
以上正本證明與原本無異
如不服本判決應於送達後10日內向本院提出上訴狀
                                書記官  翁子婷
中    華    民    國    98    年    12    月    31    日
附錄本判決論罪之法條：
毒品危害防制條例第10條
施用第1級毒品者，處6月以上5年以下有期徒刑。
施用第2級毒品者，處3年以下有期徒刑。

司法院資訊處製作；財團法人民間司法改革基金會備份。
